臺灣彰化地方法院刑事判決　　　　　　　　　　　　　九十三年度訴字第三五二號
　　公　訴　人　臺灣彰化地方法院檢察署檢察官
　　被　　　告　甲○○
　　指定辯護人　楊俊樂律師
右列被告因強盜等案件，經檢察官提起公訴（九十二年度偵字第五八四一號），本院
判決如左：
    主      文
甲○○無罪，應令入相當處所施以監護壹年。
    理      由
一、公訴意旨略以：被告甲○○意圖為自己不法所有，於民國九十二年七月二日下午
    十二時五分許，駕駛其所有ＬＭ─四四五八號自用小客車行經彰化縣彰化市○○○路與忠孝街口處，發現被害人戊○○駕駛ＶＫ─七四二二號自用小客車停等紅
    燈，竟將其所駕駛之小客車停放在路旁，下車後擅自將被害人戊○○所駕車輛之
    車門打開，探身入內以手握方式控制方向盤，並喝令被害人戊○○下車，致令被
    害人戊○○心生畏懼，連忙解開安全帶離車，被告即將小客車駛離現場，另將車
    內戊○○所有之太陽眼鏡一付、行動電話車用充電器一支、雷達測速器一支、掛
    號預約單一張、口罩一個，打火機、香菸盒、香水一瓶及護手霜一罐等物，棄置
    於彰化市○○路一七四號前，嗣將該自用小客車停放於國道一號高速公路彰化交
    流道下。復於同年七月三日下午十五時二十分許，在彰化縣彰化市○○路五０一
    號前，被告見被害人己○○所有之七Ｈ─八五二０號自用小客車停放路旁，當時
    被害人己○○本人因故暫時離開駕駛座，被告竟擅自進入車內，企圖將車駛離現
    場，然被害人己○○之妻徐巧蓉仍乘坐於車內，見狀立即搬動檔桿，阻止被告繼
    續駕駛，惟被告竟奮力將被害人徐巧蓉之手拉開，並與前來協助之被害人己○○
    相互拉扯，當場施以強暴行為。被害人徐巧蓉見勢無可為，連忙下車，而該自用
    小客車在被害人己○○強力阻止之情形下，於彰化市○○路四十四巷口右轉至同
    巷十二弄口時，失控撞及前方被害人吳松柏所騎乘之ＨＱ─七八０五號機車，致
    被害人吳松柏連同機車倒地，受有小腿裂傷五公分及左肘擦傷等傷害（過失傷害
    部分已和解，未提出告訴）。惟被告見狀仍不思救助，竟繼續駕車前進，直至彰
    化市○○路○段八０三號前時，方棄車逃逸。被告又於同日十五時三十分許，在
    彰化縣彰化市○○路○段八一六號前，發現被害人丁○○所有之二Ｋ─八五九七
    號自用小貨車停放路旁未熄火，而被害人丁○○因送貨暫時離開車內，被告竟逕
    行進入而竊取該小貨車，並將之駛至彰化縣秀水鄉○○路○段六十四巷二十號前
    停放。嗣被告於九十二年七月三日凌晨一時許，在彰化縣警察局彰化分局中正派
    出所警員訊問時，得悉警方已查知ＬＭ─四四五八號自用小客車車主（即被告本
    人）涉有重嫌，竟意欲脫罪，並意圖使他人受刑事處分，誣指丙○○竊取ＬＭ─
    四四五八號自用小客車。因認被告所為係涉犯刑法第三百二十條第一項之竊盜罪
    嫌、第三百二十九條之準強盜罪嫌、第三百四十條之恐嚇取財罪嫌、第一百八十
    五條之四肇事逃逸罪嫌，及第一百六十九條之誣告罪嫌等語。
二、按心神喪失人之行為，不罰，此為刑法第十九條第一項所明定。又不能證明被告
    犯罪或其行為不罰者，應諭知無罪之判決；因心神喪失而其行為不罰，認為有諭
    知保安處分之必要者，應諭知其處分及期間，此觀刑事訴訟法第三百零一條第一
    項、第二項分別定有明文；再按因心神喪失而不罰者，得令入相當處所，施以監
    護，其期間為三年以下，此亦為刑法第八十七條第一項、第三項所明定。
三、本件公訴人認被告涉有右述犯嫌，係以被害人己○○、徐巧蓉、王士豪、吳松柏
    、戊○○、丁○○於警詢及偵訊時之指述，及查獲之二Ｋ─八五九七號自用小客
    車、ＶＫ─七四二二號自用小貨車及被害人車內物品等證物，為其主要論據。訊
    據被告除否認有誣告之犯意外，對於起訴書所記載之犯罪事實均坦白承認，惟辯
    護意旨以被告經精神鑑定之結果，認有精神分裂症，案發時處於心神喪失之狀態
    等情，請求諭知被告無罪之判決。
四、經查：本院依辯護人聲請將被告函送行政院衛生署彰化醫院進行精神鑑定，醫院
    鑑定人員參考被告之病前發展史（國中、小學成績普通，高中職期間曾三度因械
    鬥、逃學而被退學...）、現在疾病史（精神病症狀出現於二十一歲當兵時，受
    視幻覺干擾，因攻擊長官被關一年多，退伍後因施用安非他命入獄服刑五年多。
    九十二年出獄後，症狀依然起伏不定，受幻聽與幻視干擾，表示有人呼喚自己的
    名字，故在家中莫名其妙一直頻頻上、下樓，有被害妄想，常常夜不開燈，在家
    中常帶著一根棍子防身。情緒激動不穩，不堪精神病折磨，曾自殺十多次，曾於
    彰基、明基、草療治療過，病情未完全改善... 於馬路上要求轎車駕駛人起來，
    強行將他人車子開走，近來夜眠差，幻聽嚴重千擾，罵三字經、大聲喊叫、半夜
    於門口拿著棍子訴：『不要亂，我要睡都不能睡』，曾將數天的藥物一次大量吞
    服）、犯案經過、一般身體檢查、神經學檢查、心理測驗、精神狀態檢查等情，
    鑑定結果認為：「江員（即被告）從小發展大致正常，亦無明顯身體疾病史，曾
    短暫用過安非他命，然與精神病症狀的發生沒有時間上或病因上的因果關係，倒
    是體質遺傳因素，因祖父的堂兄有一人有精神病，導致江員亦為精神病的高危險
    族群，約二十歲左右，江員開始出現被害妄聽、幻視、衝動控制力差、易怒與暴
    力行為等精神病症狀。因吸安非他命於九十二年服刑出獄後，精神病症狀逐漸加
    重，工作功能逐漸惡化，期間曾至草療精神科求診，被診斷為器質性精神病，並
    領有重大傷病卡與殘障手冊。江員直至九十三年七月二十三日住院精神鑑定及治
    療出院時，仍有聽幻覺與視幻覺的症狀，處於精神病的部分緩解狀態，故判斷於
    民國九十二年七月案發時，江員之精神病處於一發病的連續過程，有豐富的精神
    病理症狀，如帶有批評及命令的人聲幻聽，被跟蹤妄聽與被害妄想。跟據江員與
    江母的說辭，此非但於案發前二天出現妄想與妄聽，被跟蹤妄想與被害妄想，江
    員在家中也是惶惶不安，草木皆兵，整天家中樓上樓下衝來衝去，隨身攜帶棍子
    ，不時脫口而出『不要亂！我要睡都不能睡』，在家門口對著外面大聲喊叫與咒
    罵三字經。至於江員奪陌生人之車子，並隨即棄置於不遠處，其稱乃受幻聽之命
    令要其換車子以躲避追殺。因此，此強盜之犯罪行為，明顯處於受精神病症影響
    下所為。從病人主訴之精神病症與外顯之犯罪行為結果判斷，應甚符合此推論。
    故判斷江員於犯罪當時應處於心神喪失狀態」等語，此有行政院衛生署彰化醫院
    九十三年八月二十三日彰醫精字第○九三○○○四○三九號函文，暨隨函檢附之
    精神鑑定報告書一份在卷可稽。查被告於偵訊時供稱其犯案時聽見耳邊有人說：
    「阿昌，你被通緝了，快換車逃跑」等語（見偵查卷二十四頁背面），此與起訴
    書所記載被告不斷換車駕駛之犯罪經過相符，再參照前揭精神鑑定之結果，應認
    被告當時係處於心神喪失之情狀，是依前述刑法第十九條第一項之規定，自應依
    法諭知被告無罪之判決。
五、又參照前揭精神鑑定結果末段敘明：「江員之精神病症對於抗精神分裂藥物之治
    療反應尚良好，建議不管判決結果如何，江員都必須規則接受精神科治療，以減
    輕江員所受精神病症狀之折磨，也避免江員將來在精神狀態不穩之下再度犯案，
    對於無辜之受害者也不公平」等語，本院考量被告對於社會大眾之潛在危害性仍
    非輕微，為被告再社會化及犯罪預防起見，認有施以監護之必要，爰依刑法第八
    十七條第一項、第三項之規定令入相當處所，施以監護一年。
據上論斷，應依刑事訴訟法第三百零一條第一項、第二項，刑法第八十七條第一項、
第三項，判決如主文。
本案經檢察官乙○○到庭執行職務。
中      華      民      國      九十三    年    十一    月    二十九    日
                                臺灣彰化地方法院刑事第三庭
                                    審判長法官   余  仕  明
                                    法      官   簡  婉  倫
                                    法      官   黃  玉  齡
右正本證明與原本無異。
如不服本判決，應於判決送達後十日內向本院提出上訴狀( 須附繕本 )。
如不服本判決，應於判決送達後十日內，向本院提出上訴狀（須附繕本），上訴於台
灣高等法院台中分院。
告訴人或被害人對於判決如有不服具備理由請求檢察官上訴者，其上訴期間之計算係
以檢察官收受判決正本之日為準。
                                    法院書記官   林  怡  吟
中      華      民      國      九十三    年    十二    月     二       日
